【裁判字號】    97,重抗,14
【裁判日期】    970822
【裁判案由】    假扣押
【裁判全文】
臺灣高等法院臺南分院民事裁定  97年度重抗字第14號
抗  告  人  甲○○
相  對  人  乙○○
代  理  人  金玉瑩  律師
複 代 理人  林世勳  律師
上列當事人間假扣押事件，抗告人對於中華民國97年2月25日臺
灣雲林地方法院所為裁定（97年度裁全字第273號）提起抗告，
本院裁定如下：
    主      文
抗告駁回。
抗告訴訟費用由抗告人負擔。
    理      由
一、相對人聲請意旨略以：伊借名登記為抗告人即其父甲○○名
    義之現上櫃交易已逾半年之尼克森微電子股份有限公司（下
    稱尼克森公司）股份1,422,966股，實為伊所有，惟多次為
    終止借名登記法律關係請求回復登記之意思表示，均遭拒絕
    ，造成伊受有系爭股份市價金額95,338,722元之損害（尼克
    森公司97年2月13日收盤價每股67元計算），而系爭股份提
    交集中保管之閉鎖期已過並已匯撥入抗告人集保帳戶，相對
    人藉詞拖延回復登記或返還股份，試圖變賣系爭股份並進行
    脫產，日後恐有不能強制執行或甚難執行之虞，為保全將來
    債權之執行，聲請本件假扣押等語。
二、按債權人就金錢請求或得易為金錢請求之請求，欲保全強制
    執行者，得聲請假扣押。假扣押，非有日後不能強制執行或
    甚難執行之虞者，不得為之。請求及假扣押之原因，應釋明
    之。前項釋明如有不足，而債權人陳明願供擔保或法院認為
    適當者，法院得定相當之擔保，命供擔保後為假扣押。民事
    訴訟法第522條第1項、第523條第1項、第526條第1,2項定有
    明文。依上開規定可知，債權人聲請假扣押，就其請求及假
    扣押之原因已為釋明，該項釋明如有不足，法院在認為適當
    或因債權人陳明願供擔保，而定相當之擔保，命供擔保後為
    假扣押。
三、經查相對人係以伊借名登記為抗告人名義之現上櫃交易已逾
    半年之尼克森公司股份1,422,966股，惟在終止借名登記請
    求回復登記或返還股份遭藉詞拖延拒絕，其試圖變賣系爭股
    份並進行脫產而受有損害，日後恐有不能強制執行或甚難執
    行之虞，為保全將來對於抗告人95,338,722元之債權，而聲
    請裁定命供擔保以補釋明不足准為假扣押。本件相對人係保
    全將來對於抗告人95,338,722元之債權而為本件聲請，並非
    就「請求返還股票及回復登記名義」為主張，抗告意旨，以
    相對人係「請求返還股票及回復登記名義」之非金錢請求事
    項云云，即無可採。又就相對人所提出戶籍謄本、超鈺有限
    公司變更登記事項卡及股東名簿、尼克森公司變更登記事項
    卡及股東名簿、基本資料及股本形成過程表、股東甲○○持
    股明細表、櫃檯買賣中心上櫃股票交易資訊、本案請求起訴
    狀等證據資料（見原審聲請狀所附證物及本院卷第110-114
    頁），對假扣押所欲保全之請求，可認已有釋明。另抗告人
    確有將持有尼克森公司自97年4月7日之1,376,966股，除其
    中遭扣押之1,040,000股外，在97年7月9日查詢時已全數出
    脫之情形，有相對人所提出之臺灣集中保管結算所股份有限
    公司函及群益證券股份有限公司函等資料在卷可按（見本院
    卷第135-138、144-145頁），此應可認對所主張相對人「試
    圖變賣系爭股份並進行脫產」、「有日後不能強制執行或甚
    難執行之虞」等假扣押原因亦有釋明。而相對人在原審即主
    張抗告人「試圖變賣系爭股份並進行脫產」，就上開相對人
    在本院所提出之上述本案請求起訴狀、臺灣集中保管結算所
    股份有限公司函及群益證券股份有限公司函等確有變賣系爭
    股份之證據資料，如不許其提出亦顯失公平，應准其在本院
    提出新證據。揆諸首開說明，相對人假扣押之聲請，應予准
    許。又假扣押擔保金額係備供賠償債務人所受之損害，法院
    係斟酌債務人所應受之損害為衡量擔保額之標準，即預計在
    通常情形下，假扣押期間通常可能受之損害，本院認以其本
    案訴訟所可能繫屬法院各審級而不能處分被假扣押擔保物期
    間之損害，以命供擔保金額新台幣3,178萬元或等值之中央
    政府建設公債或銀行發行可轉讓定期存款單，應可補釋明之
    不足。是原裁定命供上述擔保，以補釋明之不足，而准相對
    人假扣押之聲請，即無不合。抗告意旨，猶持「請求返還股
    票及回復登記名義之非金錢請求事項」、「相對人未就請求
    原因及假扣押原因盡其釋明之責」、「不可能於短期內迅速
    為其財產之處分」為由，求予廢棄原裁定，駁回相對人在第
    一審假扣押之聲請，即無理由，應予駁回。
四、據上論結，本件抗告為無理由，依民事訴訟法第495條之1第
    1項、第449條第1項、第95條、第78條，裁定如主文。
中    華    民    國    97    年    8    月    22    日
                  民事第二庭   審判長法  官  丁振昌
                                     法  官  吳上康
                                     法  官  李素靖
上為正本係照原本作成。
如不服本裁定，僅得於收受本裁定正本送達後10日內以適用法規
顯有錯誤為理由，向本院提出再抗告狀（須附繕本）依法應繳納
抗告費新台幣1千元，並委任律師為訴訟代理人，經本院許可後
始可再抗告於最高法院。
中    華    民    國    97    年    8    月    22    日
                                     書記官  李淑華
【附記】
民事訴訟法第495條之1第2項準用同法第466條之1第1、2項規定
：
(1)對於第二審判決上訴，上訴人應委任律師為訴訟代理人。但上
  訴人或其法定代理人具有律師資格者，不在此限。
(2)上訴人之配偶、三親等內之血親、二親等內之姻親，或上訴人
  為法人、中央或地方機關時，其所屬專任人員具有律師資格並
  經法院認為適當者，亦得為第三審訴訟代理人。
民事訴訟法第466條之2：
  上訴人無資力委任訴訟代理人者，得依訴訟救助之規定，聲請
  第三審法院為之選任律師為其訴訟代理人。


司法院資訊處製作；財團法人民間司法改革基金會備份。
